【裁判字號】    91,訴易,72
【裁判日期】    920311
【裁判案由】    侵權行為損害賠償
【裁判全文】
臺灣高等法院臺中分院民事判決  九十一年度訴易字第七二號
      原      告  乙○○
右原告因被告傷害上訴案件，提起刑事附帶民事訴訟，請求侵權行為損害賠償事件，
經本院刑事庭裁定移送，本院判決如左：
    主    文
被告應給付原告新臺幣貳拾萬參仟玖佰陸拾元，及自判決確定日起至清償日止，按年
息百分之五計算之利息。
原告其餘之訴駁回。
訴訟費用由被告負擔。
    事  實
甲、原告方面：
一、聲明：被告應給付原告新臺幣（下同）九十七萬七千元，及自本件判決確定日起
    至清償日止，按年息百分之五計算之利息。
二、陳述：
(一)、被告甲○○為原告乙○○之胞兄，兩人同居於台中市○○路○段三十巷十號，被
    告住在一樓，原告住在地下室，平日兩人即相處不睦，時有爭吵。於民國九十年
    十一月七日凌晨二時三十分許，被告在一樓之廚房煮開水正要下麵時，原告從地
    下室走至廚房欲取冰箱內之冰塊使用，被告見原告欲入廚房，即喝令制止進入。
    原告並未予理會仍入廚房取得冰塊。原告見被告正在下麵，及隨口揶揄被告：「
    你還需要自己下麵吃嗎？到外面去吃就好了」，豈料被告聽後，惱羞成怒，並誤
    以為原告要對其不利，及基於普通傷害之犯意旋以其已煮滾，正在下麵之熱水，
    潑灑到原告身上，致原告臉、肩膀、身體手肘多處燙傷，面積達百分之十七，程
    度達二之三度，並於同日由救護車送至中國醫藥學院，住院治療，迄至九十年十
    二月十四日始傷癒出院。
(二)、原告因被告之傷害，造成二度灼傷，自九十年十一月七日起至同年十二月十四日
    止，在中國醫藥學院住院接受治療，計有下列損害：(1)醫藥費：合計約十八萬元
    ，以十八萬元計算。(2)工作損失六萬七千元：原告遭被告傷害受傷住院三十七天
    ，出院後並休養三十天，致無法外出打零工賺取每日一千元之工資，合計損失六
    萬七千元。(3)將來之植皮手術費及無法工作損失：原告全身有百分之十七灼傷
    ，須實施植皮手術，手術費用約需三十萬元。手術及手術後休養期間一個月，
    原告無法工作，損失工作所得三萬元。(4)精神慰撫金：原告受傷後，除肉體之傷
    害疼痛外，復造成外表脫皮結疤，羞於見人，苦不堪言，被告應賠償原告精神慰
    撫金四十萬元。
三、證據：援用刑事訴訟之證據為證。
乙、被告方面：被告未於準備程序及言詞辯論期日到場，亦未提出書狀為任何聲明及
    陳述。
丙、本院依職權調閱本院九十一年度上易字第一二八０號刑事案卷。
    理  由
一、被告經合法通知，未於言詞辯論期日到場，核無民事訴訟法第三百八十五條各款
    所列情形，爰依原告之聲請，由其一造辯論而為判決。
二、原告主張之事實，被告在前開傷害案件刑事訴訟程序中坦承不諱，並有原告之就
    診病歷表一份為證等情，業經本院調閱上開刑事案卷屬實，堪信為真實。
二、按因故意或過失，不法侵害他人之權利者，負損害賠償責任；不法侵害他人之身
    體或健康者，對於被害人因此喪失或減少勞動能力或增加生活上之需要時，應負
    損害賠償責任；不法侵害他人之身體、健康、名譽、自由、信用、隱私、貞操，
    或不法侵害其他人格法益而情節重大者，被害人雖非財產上之損害，亦得請求賠
    償相當之金額，民法第一百八十四條第一項前段、第一百九十三條第一項、第一
    百九十五條第一項前段分別定有明文。本件因被告燙傷原告致原告受有傷害，自
    屬不法侵害他人身體之侵權行為，揆諸前開說明，原告因此所受之損害，自得請
    求被告予以相當之賠償。茲將原告請求之賠償費用，是否應予准許，分述如次：
(一)、醫療費用十八萬元部分：原告因本件傷害受傷住院醫藥費為十三萬三千八百九十
    六元一節，有中國醫藥學院附設醫院九十一年十一月七日院歷字第九一一一三四
    ００號函、九十一年十二月十三日院歷字第九一一二三八三六號函各一份在卷可
    稽，原告請求於此部分為有理由，應予准許，逾此部分金額之請求，為無理由，
    不應准許。
(二)、工作損失六萬七千元部分：經查，原告遭被告燙傷後，於九十年十一月七日住院
    ，於同年月十四日接受清創手術，將壞死組織去除，因原告拒絕植皮手術，要求
    讓傷口自行癒合，故住院至九十年十二月十四日出院，共住院三十八日等情，有
    前開第九一一一三四００號函可稽，原告住院及休養日數以三十八日為合理。再
    查，原告主張其每日工資為一千元，並提出維新公司薪資單一份為證，惟該份薪
    資單上係記載原告於九十年九月份時薪為二百十六元，該月工作時數為三十九小
    時，合計領取薪資三千一百二十元，無法證明原告每日薪資為一千元，參以原告
    為五十三年十二月二十九日出生，為具有勞動能力之人，雖無法舉證證明其每月
    實際工作所得，然既為有勞動能力者，仍以行政院勞工委員會公布之基本工資即
    每月一萬五千八百四十元計算其工作所得為當。依上計算原告因受傷無法工作之
    損失為二萬零六十四元（一個月之基本工資+八天之基本工資，即15840元+15840
    元×8天/30天=20064元），原告主張以每日薪資一千元計算其六十七天不能工作
    之損失六萬七千元，於二萬零六十四元之範圍內為有理由，應予准許，逾此金額
    之請求為理由，不應准許。
(三)、將來植皮手術費及住院休養無法工作損失：原告主張其將來須動植皮手術，費用
    為三十萬元。另手術期間及其後休養合計須一個月時間，以每日一千元工資計算
    ，總共損失三萬元之收入等語。然查，原告受傷後，於九十年十一月七日住院，
    經診斷為臉、頸、胸及右上肢二至三度燙傷，於同年月十四日行清創手術，將壞
    死組織去除後，因原告拒絕植皮手術，要求讓傷口自行癒合，故住院至九十年十
    二月十四日出院一節，有上開函一份在卷為證，原告傷口既已癒合，自無再行植
    皮手術之必要，是原告請求植皮手術及手術期間及其後休養無法工作之損失，為
    無理由，不應准許。
(四)、精神慰撫金四十萬元部分：原告因遭被告潑熱水受有上開燙傷，並因而住院治療
    三十八天，其精神上自受有極大之痛苦，本院斟酌原告係高中畢業，受傷前係擔
    任保全人員工作，目前無固定薪水，名下無財產，被告係高工畢業，亦無固定工
    作，名下有一棟房屋，及兩造係親兄弟，被告傷害原告之動機等情，認原告請求
    被告賠償精神慰撫金四十萬元，核屬過高，應以五萬元為適當，逾此金額之請求
    ，為無理由，不應准許。
(五)、綜上所述，本件原告請求被告賠償之金額於二十萬三千九百六十元之範圍內為有
    理由，逾此金額之請求為無理由。
五、從而，原告基於侵權行為之損害賠償請求權，請求被告賠償八萬七千九百八十八
    元，及自本件判決確定日起至清償日止，按年息百分之五計算之利息，洵屬正當
    ，應予准許。逾此部分之請求，為無理由，應予駁回。
據上論結，本件原告之訴，為一部有理由，一部無理由，依民事訴訟法第三百八十五
條第一項、第七十九條但書，判決如主文。
中      華      民      國    九十二    年      三      月     十一     日
~B1民事第七庭審判長法官  簡清忠
~B2                法官  盧江陽
~B3                法官  陳賢慧
右為正本係照原本作成。
不得上訴。
~B                書記官  瑞芳
中      華      民      國    九十二    年      三      月      十二    日
                                                                        Ｙ


司法院資訊處製作；財團法人民間司法改革基金會備份。
